臺灣澎湖地方法院刑事判決　　　　　　　99年度簡上字第23號
上　訴　人　施錫勳
即　被　告
上列上訴人即被告違反健康食品管理法案件，不服本院馬公簡易
庭99年度馬簡字第151號第一審判決（聲請簡易判決處刑書案號
：99年度偵字第184號），提起上訴，本院合議庭為第二審判決
如下：
    主     文
上訴駁回。
   事實及理由
一、本件犯罪事實、證據，均引用檢察官簡易判決處刑書及第一
    審簡易判決書之記載；應適用之法條，引用第一審簡易判決
    書之記載。
二、原審斟酌被告施錫勳為求營利，未依規定即宣稱所販售食品
    具有特定保健功效，該處營業之規模及期間，及其犯後猶否
    認犯行，並無悔意等一切情狀，因之適用健康食品管理法第
    21 條第2項，刑法第11條前項、第41條第1項前段之規定，
    量處被告有期徒刑4月，並諭知以新臺幣1000元折算1日之易
    科罰金折算標準，認事用法，均無不當，量刑亦稱妥適。
三、上訴意旨雖以：被告所販售之食品，外包裝並無「健康食品
    」之字樣，舉辦公聽會時，亦未宣傳為「健康食品」，被告
    雖稱吃深海鮫魚油血路會比較暢通，然係指深海鮫魚油之功
    效，而非所販售產品之功效，並無違法云云。經查：
（一）按「本法所稱健康食品，指具有保健功效，並標示或廣告
      其具該功效之食品」、「本法所稱之保健功效，係指增進
      民眾健康、減少疾病危害風險，且具有實質科學證據之功
      效，非屬治療、矯正人類疾病之醫療效能，並經中央主管
      機關公告者。」、「食品非依本法之規定，不得標示或廣
      告為健康食品。」、「食品標示或廣告提供特殊營養素或
      具有特定保健功效者，應依本法之規定辦理之。」，健康
      食品管理法第2條第1項、第2項、第6條第1項、第2項分別
      定有明文。是故，健康食品管理法係以標示或廣告「提供
      特殊營養素」或「具有特定保健功效」之食品為規範對象
      ，從而同法第6條第1項之規定，當包括標示或廣告「提供
      特殊營養素」或「具有特定保健功效」之情形，而非僅規
      範使用「健康食品」一詞之行為，否則該法之立法目的「
      加強健康食品之管理與監督，維護國民健康，並保障消費
      者之權益」（見該法第1條之規定），顯然無法有效落實
      。
（二）觀諸曾至該處消費之證人呂秋媚陳述：「他們（即被告等
      店員）說吃了綜合酵素跟納豆膠囊會清血路…」（警詢卷
      第51頁）；證人李秋霞陳述：「他（即被告）說深海鮫
      是清除體內毒素及身體血管暢通用途…」（警詢卷第
      59頁）；證人陳洪柿陳述：「該公司業務員說深海油可以
      強健身體、活絡血路、通血管」（偵查卷第81頁）；證人
      呂秀鳳陳述：「業務員以口頭宣傳吃納豆不會中風…」（
      偵查卷第96頁）；證人陳有乾陳述：「會場業務員及電視
      都有在宣傳，宣稱納豆吃了可以通血路…」（偵查卷第
      126頁）；證人莊洪彩綢陳述：「在會場業務員口頭及電
      視都在有宣傳，納豆可以通血路…」（偵查卷第132頁）
      ；證人楊呂淑蔭陳述：「在會場業務員口頭及電視都有在
      宣傳，宣稱納豆可以清血油、葉黃素可以新陳代謝…」（
      偵查卷第135頁）等語，堪認被告確以宣稱上開食品具有
      特定保健功效之手法進行販售，進而使聲請簡易判決處刑
      書附表所列之顧客，願以每盒6千元之代價購買納豆、每
      盒5千元之代價購買深海鮫魚油等食品。是故，被告所辯
      ，無非事後卸責之詞，不足採信。
（三）至於被告聲請傳訊證人呂秋媚、陳有乾欲證明其並未宣傳
      食品特定保健功效云云，然上開證人如前述業已接受偵訊
      ，且被告自陳上開證人並非每次公聽會均全程在場，本院
      因認無傳訊必要，附此敘明。
（四）從而，上訴意旨指摘原判決不當，求予撤銷，為無理由，
      應予駁回。
四、依刑事訴訟法第454條第2項、第455條之1第1項、第3項、第
    373條、第368條，判決如主文。
本案經檢察官吳巡龍到庭執行職務。
中    華    民    國    100    年    3    月    17    日
                  刑事庭  審判長法  官  管安露
                                法  官  陳順輝
                                法  官  李宛玲
以上正本證明與原本無異。
不得上訴。
中    華    民    國    100    年    3    月    17    日
                                書記官  劉竹苞